【裁判字號】    92,上更(一),41
【裁判日期】    920328
【裁判案由】    違反毒品危害防制條例
【裁判全文】
臺灣高等法院高雄分院刑事判決                  九十二年度上更(一)字第四一號
    上  訴  人
    即  被  告  甲○○
    選任辯護人  林瑩蓉律師
右上訴人因違反毒品危害防制條例案件，不服臺灣高雄地方法院九十一年度訴字第一
０八號中華民國九十一年七月十九日第一審判決（起訴案號：臺灣高雄地方法院檢察
署九十年度偵字第二一五三四號），提起上訴，經最高法院發回，本院判決如左：
      主  文
上訴駁回。
      事  實
一、甲○○染有施用第一級毒品海洛因惡習（其施用第一級毒品犯行，業經原審另案
    判處有期徒刑一年），於民國九十年十一月十二日十五時許，在高雄市鼓山區某
    公園內，向綽號「弟仔」之男子以新台幣（下同）五百元購得第一級毒品海洛因
    一包（淨重０‧一三公克、包裝重０‧一六公克），本欲供己施用，嗣高雄市憲
    兵隊人員據報甲○○涉有販賣毒品嫌疑，乃由該隊人員薛益陽喬裝為欲購毒者，
    以0000000000號行動電話與甲○○取得聯繫，並要約欲購買價值一千
    元海洛因之意，甲○○遂萌意圖營利而出售第一級毒品海洛因牟利之犯意，進而
    允諾。甲○○先與佯裝為計程車司機之薛益陽約妥在高雄市○○○路與銀川街口
    見面，並於同日下午十七時餘許，在該約定地點取得薛益陽所交付之一千元後離
    去，約於同日十七時三十分許，甲○○搭乘不知情李明宗所騎機車，行至薛益陽
    駕駛計程車停放之高雄市○○區○○街與裕民街口處，將其所持有欲販賣之第一
    級毒品海洛因一包，丟入薛益陽駕駛之計程車內交付之，此時薛益陽即通報高雄
    市憲兵隊人員逮捕甲○○，並在計程車內起出上開海洛因一包（淨重０．一三公
    克、包裝重０．一六公克）。因薛益陽自始無購品真意，甲○○販賣第一級毒品
    致未得逞。
二、案經高雄市憲兵隊移送臺灣高雄地方法院檢察署檢察官偵查起訴。
      理  由
一、上訴人即被告甲○○（下稱被告）承認本身有施用第一級毒品海洛因惡習，其接
    到薛益陽欲購一千元海洛因電話後，有向薛益陽先收取一千元，事後攜帶一小包
    海洛因搭乘不知情李明宗所騎機車，行至薛益陽所駕駛計程車旁，將該小包海洛
    因從開啟車窗丟到薛益陽車內，離去時，被高雄市憲兵隊人員逮捕，起獲海洛因
    毒品一小包情事，雖否認販賣海洛因毒品犯行，辯說：我在未接到薛益陽電話前
    ，事先已打電話向「阿弟」預購海洛因一小包五百元，在尚未取得該包海洛因之
    前，薛益陽打電話給我，要求我幫他購買海洛因，遭我拒絕，但他說他很痛苦要
    買海洛因，買不到，所以我先去約定地點拿一千元，然後再打電話給「阿弟」表
    示要買一千五百元的海洛因，所以我就向「阿弟」買了壹包海洛因一千五百元，
    我就到公園拿海洛因一包，之後我就將我的份拿來注射，剩餘才拿去給薛益陽，
    我沒有販賣云云。惟查：
（一）被告曾有施用第一級毒品海洛因惡習，其施用第一級毒品犯行，業經原審另案
      判處有期徒刑一年，有原審九十一年度訴字第三二七九號刑事判決書卷附足按
      （見本院卷第四六頁），而本件遭查獲海洛因一小包（淨重０‧一三公克、包
      裝重０‧一六公克）係被告於案發當日即九十年十一月十二日十五時許，在高
      雄市鼓山區某公園內，向綽號「弟仔」之男子購得，本欲供己施用一節，亦經
      被告於原審中供明（見原審卷第七四頁）。該小包白色粉末毒品經送請法務部
      調查局鑑定結果，係淨重０‧一三公克，包裝重０‧一六公克之第一級毒品海
      洛因，有該局000000000號鑑定通知書附卷可稽。
（二）關於證人薛益陽與被告取得聯繫之過程，據證人薛益陽於原審結證述及：（問
      薛：請詳細述當初與被告聯繫的過程？）答：是用0000000000號
      行動電話與被告聯絡，我說我是經過檢舉人介紹要向他購買，當初我說我是綽
      號「阿龍」的人介紹的，我是開計程車，我要購買海洛因一千元，被告就約我
      在鼓山路銀川街口當面談。（問薛：你向被告表示要購買時，被告有無表示要
      向別人拿？）答：沒有。我以行動電話與被告聯絡，說我要拿海洛因，他就約
      我在查獲處，我就先拿一千元給他，他騎著機車一個人來拿錢，後來就走了，
      過了十分鐘，就由李明宗載著來，把海洛因丟到我計程車裡面等語（詳見原審
      九十一年六月五日訊問筆錄），核與證人即逮捕人員黃文祥於原審中結證情節
      大致相符（詳見原審九十一年二月二十日訊問筆錄），並經證人李明宗於憲兵
      隊、偵查及原審證述明確。足見被告於九十年十一月十二日十七時三十分許，
      在高雄市○○街與裕民街口出現，並非繫諸於偶然之結果，乃因與證人薛益陽
      有所連絡及欲實施販賣毒品之行為，始現身於該處。否則查獲人員如何在人車
      往來頻繁之際，選定當時確曾持有毒品之被告為盤檢及逮捕對象？此益可證明
      證人薛益陽之證詞，洵非虛妄，至堪採信，且被告之上開自白接到薛益陽欲購
      買一千元海洛因電話後，先向薛益陽收取一千元，事後再一小包海洛因丟進
      薛益陽車內等情，查與事實相符。至被告聲請傳訊邱男俊，以證明被告與證人
      薛益陽認識是經邱男俊介紹認識一節，因與本件被告販賣毒品犯行無直接關聯
      ，本院認無必要傳訊，附此敘明。
（三）被告向證人薛益陽收取購買海洛因一千元價金，離去後約經過十分鐘，被告即
      委由不知情李明宗騎機車載伊至約定地點將一小包毒品丟進薛益陽車內，被告
      旋於當日下午五時三十分許遭辦案人員以現行犯逮捕，已如前述，顯見被告向
      證人薛益陽收取一千元購買毒品價金時間約在當日下午十七時餘許，而被告向
      證人薛益陽收取一千元購買毒品價金離去取毒品，至搭乘不知情李明宗機車將
      一小包毒品丟到薛益陽車內遭查獲，期間相隔甚短，且毒品取得不易，衡之常
      情，其販賣給薛益陽遭查扣之該小包海洛因毒品，應係被告先前於當日下午十
      五時許向「阿弟」所購得之該小包毒品無疑，至被告所辯，伊收到薛益陽購買
      毒品一千元，隨後向「阿弟」表示說要買一千五百元的海洛因，所以就向「阿
      弟」買了一包海洛因一千五百元，伊就到公園拿海洛因一包，之後將伊五百元
      毒品份量拿來注射，剩餘才拿去給薛益陽云云，然購買毒品、施打毒品及交付
      毒品均係違法行為，如此隱密繁複行為，如何能在短短十來分鐘內完成，實悖
      常情，不足採信。
（四）查被告係以五百元價格買受其交給薛益陽之該小包海洛因一事，亦經被告於本
      院中供以：「（你交給薛益陽海洛因是以多少錢買受？）我是有講五百元」等
      語明確，參以被告於本院中坦承向綽號「阿弟」所預購海洛因一小包五百元等
      情，足認本件被告出售給薛益陽之該小包海洛因毒品係以五百元買受，其後欲
      以一千元出售給薛益陽，顯有意圖營利甚明，況以海洛因毒品之非法交易，已
      為政府懸令嚴禁，且重罰不寬貸，衡情若非有利可圖，絕無平白甘冒被嚴查重
      罰之危險，猶決意實施之理，是被告所為有營利販賣之舉明確。至被告於原審
      供稱，遭查獲毒品向阿弟買一千元，但只給他五百元，還欠他五百元云云，惟
      查海洛因毒品買賣係違法行為，刑責甚重，其法定刑為死刑或無期徒刑，與尋
      常物品交易不同，販毒者均知，故販毒買賣均係在隱蔽、現金交易下進行，鮮
      少賒欠，被告所辯賒欠之說，已違常情，且被告始終無法供出「阿弟」真實年
      籍姓名以供查證，況被告於本院就該包查獲毒品金額，另有不同辯解，前後不
      一，則被告於原審所辯該包毒品係一千元購買云云，本院無從採信，附此說明
      。
（五）辯護人以被告係因證人薛益陽之陷害教唆而為前述行為，此因不正當手段取得
      之毒品等證據，無證據能力云云，然陷害教唆所取得之證據，我刑事訴訟法並
      無排除其證據能力，是其證據能力仍應由法院自由判斷。本件被告雖因證人薛
      益陽之購毒電話而起意販毒，惟被告既已先向證人收取出售毒品價金一千元萌
      生販賣毒品牟利之犯意，且持有毒品前往約定地點販毒，顯有販賣毒品之故意
      及行為，自屬違法，具有可罰性，而應負刑責。
（六）綜上所述，被告所辯均不足採，本件被告右揭犯行事證明確，自應依法論科。
二、按警察或其線民為利蒐證破案，向被告佯裝購買麻醉藥品，若被告因此萌生出售
    麻醉藥品牟利之犯意，進而允諾，且原非基於營利意思而販入之麻醉藥品赴約
    交付，取得價金時，即為預先埋伏之警察查獲，因該被告既有販賣營利之故意，
    且依約攜帶麻醉藥品交付，取得價金時，不論其犯罪動機是否被誘發所致，顯已
    手實行意圖營利而出售麻醉藥品之販賣麻醉藥品罪構成要件行為，尚無阻卻違
    法之該當性，但佯裝購買者，自始無買入之真意，被告實質上不能達其營利之目
    的，不能認已真正完成販賣麻醉藥品之行為，而屬販賣未遂（參照最高法院八十
    五年度台上字第三八三二號判決）。本件被告於取得毒品之初，既無販賣之意，
    嗣因介入佯裝為購毒者薛益陽之要約行為，始萌販賣及交付海洛因之犯行，參諸
    前開說明，核其所為，係犯毒品危害防制條例第四條第五項、第一項之販賣第一
    級毒品未遂罪。公訴意旨認被告係犯販賣第一級毒品既遂罪，尚有未合。被告持
    有第一級毒品之低度行為，應為其販賣未遂之高度行為所吸收，不另論罪。公訴
    人認被告係與綽號「弟仔」之不詳姓名男子共犯乙節，除據被告在高雄市憲兵隊
    供稱伊係幫綽號「弟仔」者送貨、收錢外，並無其他積極證據足資證明被告販賣
    海洛因之犯行係與綽號「弟仔」者共同為之，且徵諸被告於原審供稱：伊是向綽
    號「弟仔」者購買扣案之海洛因等語，足證公訴意旨此部分論述亦有未合。被告
    販賣第一級毒品未遂，爰依刑法第二十六條前段規定減輕其刑。查被告販賣之毒
    品一小包，價值一千元，淨重０‧一三公克，數量少，價值低，且係經查獲人員
    要約，為謀取蠅頭小利，始罹法網，若科以法定最輕本刑，仍嫌過重，其犯罪情
    狀亦有可憫恕之處，爰併依刑法第五十九條規定遞減輕其法定最輕本刑。
三、原審因而適用毒品危害防制條例第四條第一項、第五項、第十八條第一項前段，
    刑法第十一條、第二十六條前段、第五十九條之規定，並審酌被告販賣之毒品數
    量少，價值低，僅販賣一次，情節不重及犯後態度等一切情狀，量處有期徒刑三
    年七月。並以扣案之海洛因一包（包括重僅零點一六公克之包裝，因與海洛因粉
    末實際無從撥離，均視為毒品），依毒品危害防制條例第十八條第一項前段規定
    ，沒收銷燬之。又被告販毒行為僅止於未遂，自難認其因販毒而已有所得，且證
    人薛益陽自始無購買毒品之真意，其客觀上雖有交付一千元予被告之行為，但主
    觀上仍在取得被告販賣毒品之證據，並無移轉所有權之意思，該一千元自仍屬證
    人薛益陽所有，並非被告犯罪所有，不得併宣告沒收，附此說明。經核原判決認
    事用法均無不合，量刑亦甚妥適，被告上訴意旨，否認犯罪，指摘原判決不當，
    為無理由，應予駁回。
據上論斷，應依刑事訴訟法第三百六十八條，判決如主文。
本案經檢察官張其主到庭執行職務。
中      華      民      國    九十二    年      三      月    二十八    日
                              臺灣高等法院高雄分院刑事第七庭
                                  審判長法官  莊飛宗
                                        法官  黃憲文
                                        法官  張盛喜
右正本證明與原本無異。
如不服本判決應於收受本判決後十日內向本院提出上訴書狀，其未述上訴理由者，
並得於提起上訴後十日內向本院補提理由書狀（均須按他造當事人之人數附繕本)「
切勿逕送上級法院」。
                                      書記官  張明賢
中      華      民      國    九十二    年      三      月    三十一    日
附錄：本判決論罪科刑法條：
毒品危害防制條例第四條第一項、第五項
製造、運輸、販賣第一級毒品者，處死刑或無期徒刑；處無期徒刑者，得併科新臺幣
一千萬元以下罰金。
製造、運輸、販賣第二級毒品者，處無期徒刑或七年以上有期徒刑，得併科新臺幣七
百萬元以下罰金。
製造、運輸、販賣第三級毒品者，處五年以上有期徒刑，得併科新臺幣五百萬元以下
罰金。
製造、運輸、販賣專供製造或施用毒品之器具者，處一年以上七年以下有期徒刑，得
併科新臺幣一百萬元以下罰金。
前四項之未遂犯罰之。
                                                                      Ａ


司法院資訊處製作；財團法人民間司法改革基金會備份。
